臺灣雲林地方法院民事判決　九十一年度訴字第一一二號
　　原　　　告　乙○○
　　被　　　告　甲○○
右當事人間請求損害賠償事件，本院判決如左：
    主      文
被告應給付原告新台幣參拾伍萬元，及自民國九十一年二月二十一日起至清償日止，
按週年利率百分之伍計算之利息。
原告其餘之訴駁回。
訴訟費用由被告負擔二分之一；餘由原告負擔。
本判決原告勝訴部分，於原告以新台幣壹拾貳萬元為被告供擔保後，得假執行。
原告其餘假執行之聲請駁回。
    事      實
甲、原告方面：
一、聲明：被告應給付原告新台幣（以下除另載明幣別外均同）六十五萬元及自起訴
    狀繕本送達翌日起至清償日止按年利率百分之五計算之利息，及為以供擔保為條
    件之假執行宣告。
二、陳述：
　(一)兩造於民國八十八年九月十三日訂定合約，由其委託被告為其辦理迎娶越南女子
　　等相關事宜，雖被告曾協其至越南辦妥結婚登記，惟該名越南女子迄仍拒與其返
    台同居，而依兩造合約第十五條規定，其若遭騙婚時，被告需再為其重新辦理相
    親事宜，然為被告所拒，被告顯已違約，為此以本訴狀之送達為解約之通知，並
    請被告返還其已支付之費用三十五萬元，及賠償其精神慰藉金三十萬元。
　(二)被告前次開庭曾同意要再帶其過去越南辦理手續，但庭期結束後，被告就不予理
　　會。
　(三)對被告抗辯之陳述：
    被告雖有幫其到越南相親及辦理結婚手續，但因被告積欠越南方面仲介人美金七
    百二十二元，因之該仲介人就不願將越南新娘的證件交給被告辦理來台手續，故
    其一直無法接該名越南新娘來台同居。
三、證據：提出合約書影本一件。
乙、被告方面：未於最後言詞辯論期日到場，惟據其前次到庭聲明及陳述。
一、聲明：原告之訴駁回。
二、陳述：
  (一)伊已經幫原告在越南娶得一名女子，而且該名越南女子也在等原告接來台灣定居
    ，是原告自己不願意將該名越南女子帶回臺灣辦理入籍手續。
  (二)伊願意依合約內容再帶原告去越南辦妥入境手續。
    理      由
一、本件被告未於最後言詞辯論期日到場，核無民事訴訟法第三百八十六條各款所列
    情形，爰依原告之聲請，由其一造辯論而為判決。
二、原告主張：其於八十八年九月十三日以三十五萬元代價，委由被告為其辦理赴越
    南相親、結婚相關事宜之事實，已據其提出與所述相符之合約書一份為證，且為
    被告所自認，原告之主張為可採信。
三、又原告主張：其所娶越南籍配偶迄仍未能來台與其同居，經其多次催告被告按約
    履行，均為被告所拒等情。亦為被告所不爭執，且被告於九十一年三月五日本案
    言詞辯論時，亦當庭表示願依兩造合約內容再帶原告赴越南辦妥來台手續等語在
    卷；惟至同年五月七日本案續行辯論時，被告仍未依其先前承諾協同原告共赴越
    南辦妥原告其越南籍婚配來台手續之事實，並據原告陳明在卷，被告復未到庭爭
    執，自堪信為真實。而揆諸兩造所立合約書載明：「本人（按指被告）承辦越南
    相親旅行，均以合法正當之手續申辦，‧‧‧共同為當事人建立美滿婚姻。」；
    「全部費用三十五萬元，先收三十萬元，待相親成功當事人第二次至越南時全部
    費用，甲方（按指原告）得付清給乙方（按指被告），不得有異議（詳該合約書
    第四條）。成行時，來回機票兩張（訂婚時一張，結婚時一張）及當事人之太太
    機票均由乙方支付（詳該合約書第五條）。甲方在相親成功前與成功時，所住旅
    店費用，乙方必須付清，但不得超過八天，如越南政府須甲方滯留無法返台，乙
    方亦須照付（詳該合約書第六條）。禮車乙方負責承租二部，如有超出則由甲方
    支付（詳該合約書第七條）。乙方為甲方訂購之套餐，甲方若有異議，甲方可自
    行變更，費用仍由乙方支付，但一天不得超過越幣二十萬元（詳該合約書第八條
    ）。禮金、禮品、錄影、照像費用由乙方全部支付（詳該合約書第九條）。結婚
    酒席費用由乙方全部負擔，甲方相親成功時，女方一切來台證件費用及探親機票
    費用，由乙方全部負擔（詳該合約書第十條）。待甲方之太太順利來台，乙方將
    該女子交予甲方，本合約自動作廢（詳該合約書第十七條）。」等情。則被告所
    負本件契約上義務，除須協同原告齊赴越南辦理原告相親、結婚等事宜外，尚須
    代辦原告之越南籍婚配來台一切手續停當，兩造間之上開合約始能謂當然歸於消
    滅。詎被告僅為原告辦妥相關結婚事宜後，嗣即拒續為原告提供代辦原告其越南
    籍婚配來台一切手續服務乙節，業詳述同前，是本件被告既未完全按原訂契約內
    容及本質履行，其所為給付即屬不完全，前經原告催告其補正而未果，原告自得
    類推適用民法第二百二十九條第二項（修正施行前）、第二百五十四條規定解除
    兩造間所簽訂之前揭協辦越南婚配契約至明（最高法院七十七年度第七次民事庭
    會議決議(一)酌參）。
四、按契約解除權之行使，僅須有解除權之一方，以意思表示向他方為之。又契約解
    除時，當事人雙方互負回復原狀之義務，當事人之一方受領之給付為金錢者，應
    附加自受領時起之利息償還他方，此觀民法第二百五十八條第一項、第二百五十
    九條第二款之規定自明。查本件原告在訴狀內已表示契約應予解除之意思，該訴
    狀於九十一年二月二十日即已送達於被告，有送達證書在卷可稽，是本件兩造間
    系爭越南婚配契約在本院言詞辯論前應認為己合法解除，揆諸上揭之規定，被告
    自負有返還其向原告所收取之三十五萬元價金之義務。從而，原告基於契約解除
    回復原狀請求權，請求被告返還已收價金三十五萬元及自起訴狀繕本送達（九十
    一年二月二十日）翌日即九十一年二月二十一日起，至清償日止，按年息百分之
    五計算之利息，為有理由。
五、再原告主張被告違約致其精神深感痛苦，為此請求被告賠償其三十萬元以資慰藉
    云云。惟按慰藉金之賠償，以人格權遭遇侵害，使精神上受痛苦為必要，且法均
    有明文規定。本件依原告所訴，被告僅未依約辦理其越南籍婚配來台一切手續而
    已，對其生命、身體、健康、名譽、自由等人格權並未有何加害行為，縱因此使
    原告苦惱，亦不生賠償慰藉金之問題。原告竟請求被告賠償慰藉金三十萬元，即
    屬於法無據，不應准許。
六、原告陳明願供擔保，聲請宣告假執行，就其勝訴部份，核無不合，爰酌定相當之
    擔保金額宣告之；至其餘假執行之聲請，因該部份訴之駁回而失所附麗，併予駁
    回。
據上論結，原告之訴為一部有理由，一部無理由，依民事訴訟法第三百八十五條第一
項前段、第七十九條但書、第三百九十條第二項，判決如主文。
中　　　華　　　民　　　國　　九十一　　年　　　五　　　月　　二十一　　日
　　　　　　　　　　　　　　　　　臺灣雲林地方法院民事庭
~B法　　　官　蔣得忠
右為正本係照原本作成。
如對本判決上訴須於判決送達後二十日內向本院提出上訴狀。（須附繕本）
中　　　華　　　民　　　國　　九十一　　年　　　五　　　月　　二十一　　日
~B法院書記官　林秀娟
